【裁判字號】    97,交聲,1311
【裁判日期】    970530
【裁判案由】    聲明異議
【裁判全文】
臺灣臺中地方法院交通事件裁定  97年度交聲字第1311、1312號
原處分機關    交通部公路總局臺中區監理所
異  議  人    甲○○
即受處分人
上列受處分人因違反道路交通管理處罰條例案件，對於交通部公
路總局臺中區監理所於民國九十七年四月十日所為之處分（原處
分案號：中監違字第裁六○－Ｇ八Ｈ○二八四二一號、中監違字
第裁六○－Ｈ八Ｈ○二八三五四號裁決書）聲明異議，本院裁定
如下：
    主    文
異議駁回。
    理  由
一、按汽車駕駛人，行車速度，超過規定之最高時速，或低於規
    定之最低時速，處新臺幣（下同）一千二百元以上二千四百
    元以下罰鍰，道路交通管理處罰條例第四十條定有明文。又
    汽車駕駛人有四十條之情形者，除依原條款處罰鍰外，並予
    記違規點數一點，道路交通管理處罰條例第六十三條第一項
    第一款亦定有明文。
二、原處分機關交通部公路總局臺中區監理所略以：異議人即受
    處分人甲○○騎乘車牌號碼九二三－ＢＣＶ號重型機車，於
    民國（下同）九十七年一月二十八日九時八分許、同年月二
    十九日九時一分許，先後二次行經臺中市○○○路與永鎮巷
    口處時，因分別有「限速五十公里，經測時速七十公里，超
    速二十公里以上未滿四十公里」及「限速五十公里，經測時
    速六十五公里，超速十五公里以上未滿二十公里」之違規事
    實，經臺中市警察局交通隊員警依違反道路交通管理處罰條
    例第四十條規定，分別以中市警交字第Ｇ八Ｈ○二八三五四
    號、中市警交字第Ｇ八Ｈ○二八四二一號舉發違反道路交通
    管理事件通知單並檢附二次採證之雷達測速照相照片，逕行
    製單舉發。異議人於期限內到案申訴，遂於九十七年四月十
    日分別以中監違字第裁六○－Ｇ八Ｈ○二八三五四、中監違
    字第裁六○－Ｇ八Ｈ○二八四二一號裁決書分別處罰鍰一千
    四七百元並記違規點數一點及一千二百元並記違規點數一點
    ，並無不當等語。
三、本件聲明異議意旨略以：伊當時行經路段並無設置最高限速
    警告標誌，令人無法明確了解該路段限速為何，又如何令駕
    駛人遵守速限？更何況警方所提供該路段「超速行駛照相開
    罰之照片，與實際標誌情況不符；又警方所提「經濟部標準
    檢驗局合格證書」為何未註明此測速儀器安裝位置，其真實
    與否不無疑異，是請求撤銷原處分云云。
四、經查：
（一）本件異議人甲○○騎乘車牌號碼九二三－ＢＣＶ號重型機
      車，於九十七年一月二十八日九時八分許、同年月二十九
      日九時一分許，先後二次行經臺中市○○○路與永鎮巷口
      處，因分別有「限速五十公里，經測時速七十公里，超速
      二十公里以上未滿四十公里」及「限速五十公里，經測時
      速六十五公里，超速十五公里以上未滿二十公里」之違規
      事實，有臺中市警察局交通隊員警依違反道路交通管理處
      罰條例第四十條規定，分別以中市警交字第Ｇ八Ｈ○二八
      三五四號、中市警交字第Ｇ八Ｈ○二八四二一號逕行製單
      舉發之通知單及照片影本各二紙、臺中市警察局九十七年
      三月二十七日中市警交字第○九七○○二二七七三號及九
      十七年五月二十一日中市警交字第○九七○○三七八九六
      號函各一份附卷可稽。
（二）異議人雖以前揭情詞置辯，惟查：
  １、道路交通管理處罰條例第七條之二第三項規定「採用固定
      或非固定式科學儀器取得證據資料證明者，於一般道路須
      至少於一百公尺，於高速公路、快速公路須至少於三百公
      尺前，明顯標示之」。查本件違規該路段限速五十公里，
      在臺中市○○路與永春東路口處，設有速限五十公里之告
      示牌，該路口沿永春東路往永鎮巷方向二百五十公尺處，
      設有超速開罰之警示牌，並於警示牌相隔一百三十六公尺
      處設有固定照相桿等情，有上開卷附之臺中市警察局函文
      可稽，是上開速限標誌設置均依「道路交通標誌標線號誌
      設置規則」之規定設置，並無異議人所稱標示不清、不足
      ，而無從遵守速限之情。
  ２、再本案異議人違規地點所設置測速照相機，為固定桿「雷
      達測速儀」，非感應線圈測速儀，該雷達測速儀係利用發
      射雷達波反射原理，針對移動之車輛實施速度偵測，其準
      確性並無疑義，且該雷達測速儀業經經濟部標準檢驗局檢
      定合格在案等情（檢定合格單號：Ｊ○ＧＡ000000
      0Ａ、Ｊ○ＧＡ0000000Ｂ，檢定日期：九十六年
      六月十二日，有限期限：九十七年六月三十日），亦有上
      開函文及上開固定桿測速儀照片及本件二次採證違規照片
      之雷達測速儀照片在卷可稽，則該雷達測速儀在本件舉發
      時尚在檢定合格期間，足見本件警方係以精準之科學儀器
      測速舉發，從而，異議人確有駕車超速之違規事實應堪認
      定。
  ３、末按交通警員製單舉發違反道路交通管理處罰條例所列之
      違規事實，本質上為行政處分，係公務員基於職務上權力
      ，依法就特定之具體事件所為具有公法上效果之單方行政
      行為，基於公務員為公法上行為具有公信力之原則，該行
      政處分當可被推定為真正，其據以依法處分之事實認定亦
      為正確無誤，本此公信原則，乃立法者賦予行政機關制定
      違反道路交通事件統一裁罰標準及處理細則，使值勤警員
      得當機處分以維護交通秩序、安全之行政目的，反之，若
      謂公務員一切行政行為均需預留證據以證其實，則國家行
      政勢必窒礙難行，據此，刑事訴訟法就犯罪證據有關之規
      定中，與行政秩序罰之交通違規裁罰本旨不合之部分，自
      不在準用之列。本件逕行舉發員警與異議人素昧平生，並
      無仇隙，衡情當無設詞攀誣、濫予舉發之理；本件既無任
      何證據足證警員有捏造事實、違法取締之情事，則執勤警
      員本其維護交通秩序、安全職責所為之舉發，自應受到合
      法、正確之推定。異議人僅空言質疑舉發之正確性，復未
      提出其他有利證據供本院審酌，其所辯自不足採。
（三）綜上所述，本件異議人甲○○既有於前揭時、地，駕車而
      有超速行駛之違規行為事實，從而，原處分機關依前揭道
      路交通管理處罰條例第四十條、第六十三條第一項第一款
      及違反道路交通管理事件統一裁罰基準表之規定，分別裁
      處異議人罰鍰一千四百元並記違規點數一點、一千二百元
      並記違規點數一點，核無違誤，本件異議為無理由，應予
      駁回。
五、據上論斷，應依道路交通管理處罰條例第八十七條第二項、
    道路交通案件處理辦法第十九條，裁定如主文。
中    華    民    國    97    年    5     月    30    日
                        交通法庭    法  官  莊秋燕
以上正本證明與原本無異。
如不服本裁定，應於送達後五日內，向本院提出抗告狀。
                                    書記官  顏督訓
中    華    民    國    97    年    5     月    30    日


司法院資訊處製作；財團法人民間司法改革基金會備份。
